【裁判字號】    90,上易,1410
【裁判日期】    900828
【裁判案由】    業務侵占
【裁判全文】
臺灣高等法院臺中分院刑事判決              民國九十年度上易字第一四一○號
    上  訴  人  臺灣臺中地方法院檢察署檢察官
    被      告  乙○○
右上訴人因被告業務侵占案件，不服臺灣臺中地方法院中華民國九十年五月十七日第
一審判決（民國九十年度易字第一八三號，起訴案號：臺灣臺中地方法院檢察署民國
八十九年度偵字第一九二六一號），提起上訴，本院判決如左：
    主      文
原判決撤銷。
乙○○意圖為自己不法之所有，而侵占對於業務上所持有之物，處有期徒刑陸月，如
易科罰金，以佰元折算壹日。
    事      實
一、乙○○自民國（下同）八十七年三月起至八十九年七月止，擔任台中市西屯區○
    ○○街六號「向陽門第管理委員會」之財務委員，負責管理該向陽門第管理委員
    會之管理基金，係因業務而持有管理基金之人，竟意圖為自己不法之所有，於八
    十九年七月卸任後，未將向陽門第管理委員會之管理基金新台幣（下同）八十九
    萬四千三百九十一元移交予接任之財務委員，且變易持有為所有之意思一次予以
    侵占入己花用。嗣經向乙○○多次催討，始交付發票人廖森雄之台中區中小企業
    銀行水里分行、發票日分別為八十九年九月十五日及八十九年九月二十日、面額
    四十八萬四千三百九十一元及四十一萬元之支票二紙予向陽門第管理委員會，惟
    支票屆期卻因存款不足而遭退票。經再向乙○○催討仍未置理。
二、案經向陽門第管理委員會代表人丙○○訴由台灣台中地方法院檢察署檢察官偵查
    起訴。
    理      由
一、右開犯罪事實，迭據被告乙○○於原審及本院自白不諱，核與向陽門第管理委員
    會代表人丙○○指訴情節相符，另有該向陽門第管理委員會向被告催討之存證信
    函一紙，及前揭未兌現之支票、退票理由單影本各二張、八十八年收支明細表五
    張、管理費帳冊六本、現金簿一本在卷可佐，自白核與事實相符，犯行洵堪認定
    。
二、查向陽門第管理委員會雖未在銀行開設專戶，該等八十九萬四千三百九十一元係
    存放在被告乙○○私人帳戶內，而與其個人款項一起保管，但被告既自承知悉其
    中八十九萬四千三百九十一元為管理委員會之管理基金，非其得擅自動用，此點
    亦經該管理委員會代表丙○○證陳（均見本院九十年七月十三日訊問筆錄），則
    其擅自予以動用，自屬變持有為所有，殆屬無疑。核其所為係犯刑法第三百三十
    六條第二項之業務侵占罪。原審判決認該等管理基金，既已存放在被告私人帳戶
    內，即屬其所有而非代他人持有，且引用消費借貸關係，指被告衹負返還義務，
    諭知被告無罪，不無誤會。檢察官上訴意旨，執此指摘原判決不當，為有理由，
    應由本院將原判決撤銷改判。爰審酌被告素行、犯罪動機、目的、手段、所生損
    害、犯後態度及其雖已與該管理委員會達成口頭和解，同意分期償還，月付一萬
    元，告訴人亦表示不願追究，惟此種分期償還方式，究與一次歸還之誠意不同，
    被告能否確實如期履行，仍屬不定等一切情狀，量處如主文第二項所示之刑，用
    資懲儆。
三、又被告犯後，刑法第四十一條得易科罰金之法定最重本刑，已由三年提高至五年
    ，並於九十年一月十日修正公布，同月十二日生效施行，且依刑法施行法第三條
    之一第二項「未諭知得易科罰金之處罰者，亦同」，足見未判決確定之刑事案件
    ，如法定最重本刑為五年以下有期徒刑，且經宣告六月有期徒刑以下時，即應為
    易科罰金折算標準之諭知。比較新舊法結果，新法有利被告，自應依刑法第二條
    第一項前段，適用該新法。又黃弘和告訴被告乙○○互助會會首，未將其得標應
    得會款交付，涉嫌詐欺、侵占部分。經查其犯罪時間與本件相去一年，核無裁判
    上一罪關係，非本院所得併審，應由檢方另行依法處理，均併此敘明。
四、據上論斷，應依刑事訴訟法第三百六十九條第一項前段、第三百六十四條、第二
    百九十九條第一項前段，刑法第二條第一項前段、第四十一條第一項、第三百三
    十六條第二項、罰金罰鍰提高標準條例第一條前段第二條，判決如主文。
本案經檢察官甲○○到庭執行職務。
中       華       民       國   九  十    年     八      月   二十八    日
                                臺灣高等法院臺中分院刑事第二庭
                                      審判長法  官  羅  禮  政
                                            法  官  蔡  聰  明
                                            法  官  陳  欣  安
右正本證明與原本無異。
不得上訴。
                                            書記官    錫  彬
中       華       民       國   九  十    年     八      月    二十九   日
                                                                        Ｋ


司法院資訊處製作；財團法人民間司法改革基金會備份。
